臺灣高等法院刑事裁定
109年度聲再字第114號
再審聲請人
即受判決人  何財龍


                    （現於法務部○○○○○○○執行）    上列再審聲請人即受判決人因違反毒品危害防制條例案件，對於本院104 年度上訴字第810 號，中華民國104 年6 月18日第二審確定判決（第一審案號：臺灣士林地方法院103 年度審訴字第492 號，起訴案號：臺灣士林地方檢察署103年偵字第462號、第4825號），聲請再審，本院裁定如下：
    主  文
再審及刑罰停止執行之聲請均駁回。 
    理  由
一、再審聲請意旨略以：本件再審聲請人即受判決人何財龍（下
    稱聲請人），前因販賣第二級毒品甲基安非他命等行為，經
    臺灣士林地方法院以103年度審訴字第482號（下稱第一審法
    院）判決判處有期徒刑11年（共21罪），聲請人不服提起上
    訴，本院104年度上訴字第810 號判決（下稱原確定判決）
    認附表編號10至21部分成立累犯，應依法加重其刑，因而撤
    銷改判處聲請人應執行有期徒刑11年4月，嗣由最高法院104
    年度台上字第3189號判決駁回上訴而確定。然原審法院於民
    國104年5月28日審判期日未揭露合議庭認聲請人成立累犯之
    心證，讓聲請人及其辯護人就是否成立累犯之事實及法律等
    充分行使防禦權，逕論以累犯而加重刑度，致聲請人受到突
    襲性裁判，無異剝奪聲請人依刑事訴訟法所應享有之辨明罪
    嫌及辯論（護）權，原審法院踐行之訴訟程序顯悖於憲法第
    8條、第16條及司法院大法官會議解釋釋字第185號、第188
    號、第775號解釋文；況第一審法院引用最高法院94年度台
    非字第249號判決認定聲請人不成立累犯，原審法院違反大
    法官會議解釋第775 號解釋文「一事不再理原則」，適用新
    的最高法院104年度刑事庭會議決議，且未事先告知聲請人
    及其辯護人，使聲請人無從行使訴訟程序撤訴權，已然違反
    憲法第8條、大法官會議解釋釋字第775號解釋文、一事不在
    理原則，亦未進行科刑資料之調查與辯論，符合刑事訴訟法
    第420條、第422條聲請再審事由，且符合同法第430條停止
    執行規定。爰依同法第420條規定聲請再審，懇請法院撤銷
    原確定判決，開啟再審程序並停止刑罰執行，給予聲請人公
    平、公正、合理之判決等語。
二、按再審及非常上訴制度，雖均為救濟已確定之刑事判決而設
    ，惟再審係為原確定判決認定事實錯誤而設之救濟程序，非
    常上訴程序則在糾正原確定判決法律上之錯誤，如對於原確
    定判決認係以違背法令之理由聲明不服，則應依非常上訴程
    序循求救濟（最高法院101年度台上字第606號、105年度台
    抗字第337號裁定意旨參照）。是刑事訴訟之再審制度，係
    為確定判決認定事實錯誤而設之救濟程序，故為受判決人利
    益聲請再審者，必其聲請合於刑事訴訟法第420條第1項第1
    款至第6款或第421條所定之情形，始得為之，此與非常上訴
    程序旨在糾正確定裁判之審判違背法令者，並不相同。另按
    確定終局裁判所適用之法律或命令，或其適用法律、命令所
    表示之見解，經司法院依人民聲請解釋認為與憲法意旨不符
    ，其受不利確定終局裁判者，得以該解釋為再審或非常上訴
    之理由，業為司法院釋字第185號解釋在案；另司法院就人
    民聲請解釋憲法，宣告確定終局裁判所適用之法令於一定期
    限後失效者，聲請人就聲請釋憲之原因案件即得據以請求再
    審或其他救濟，檢察總長亦得據以提起非常上訴，亦經司法
    院釋字第725號補充解釋明確。固賦與受不利確定裁判而聲
    請解釋之人，得就聲請之原因案件據以請求再審或其他救濟
    ，檢察總長亦得據以提起非常上訴，以為特別救濟。然究竟
    應以再審、非常上訴，抑或其他方法救濟，仍應視其聲請之
    原因案件之性質，合於何種救濟規定，非謂必得以「再審」
    之方式救濟。
三、經查：
（一）聲請人固以原確定判決適用刑法第47條累犯規定，認定其
      就原確定判決附表編號10至21部分成立累犯而加重其刑，
      有違憲疑義向司法院聲請解釋，並經司法院大法官會議於
      108年2月22日以釋字第775 號解釋文解釋在案，惟依上述
      說明，再審制度係為救濟確定判決認定事實錯誤而設，其
      再審之聲請仍必需以刑事訴訟法第420 條第1項第1款至第
      6款或第421條所定之情形，始得為之，而本件聲請人聲請
      再審意旨既認原確定判決就刑法第47條規定適用錯誤，顯
      非指其認定事實錯誤，自無從依再審程序救濟。至聲請人
      聲請再審意旨指摘原確定判決於審理時，未揭露將依最高
      法院104年度刑事庭會議決議認定聲請人構成累犯之心證
      ，無意剝奪其辨明罪嫌及辯論（護）權，構成突襲裁判云
      云（見刑事聲請再審狀第5頁至第8頁），縱令屬實，要係
      指摘原確定判決審理訴訟程序有無違背法令之問題，屬得
      否據之提起非常上訴之問題，與再審程序係就認定事實是
      否錯誤之救濟無涉，自非適法之再審理由。
（二）此外，聲請人並未敘明原確定判決存有刑事訴訟法第420
      條第1項第1款至第6款所定情形之一，或同法第421條有足
      以影響於判決之重要證據漏未審酌之情事，難認其已敘述
      再審理由，而與法律程式有違。 
四、綜上所述，本件聲請人聲請再審所執理由，均非屬刑事訴訟
    法第420條第1項、第421條所定之得聲請再審之事由而不合
    法，應予駁回。至聲請意旨併依刑事訴訟法第430條規定聲
    請止刑罰執行云云（見刑事聲請再審狀第8頁），然刑事訴
    訟法第430條明定「聲請再審，無停止刑罰執行之效力。但
    管轄法院之檢察官於再審之裁定前，得命停止」，對有關停
    止執行聲請為准駁之認定，自應由各管轄檢察署執行檢察官
    為之，非指由法院法官裁定，是聲請人請求本院裁定停止執
    行，於法無據；而本件再審聲請業經本院以不合法裁定駁回
    ，亦無刑事訴訟法第435 條第2項規定之適用，附此敘明。 
    　　 
五、末按聲請再審之案件，除顯無必要者外，應通知聲請人及其
    代理人到場，並聽取檢察官及受判決人之意見。但無正當理
    由不到場，或陳明不願到場者，不在此限。前項本文所稱「
    顯無必要者」，係指聲請顯屬程序上不合法且無可補正或顯
    無理由而應逕予駁回，刑事訴訟法第429條之2、法院辦理刑
    事訴訟案件應行注意事項第177條之4定有明文。然本件再審
    聲請既有上述程序違背法律規定之處，於法不合且無從補正
    ，本院認無踐行通知聲請人（即受判決人）到場並聽取檢察
    官意見等程序之必要，附此敘明。
據上論斷，應依刑事訴訟法第433條前段，裁定如主文。
中　　華　　民　　國　　109 　年　　4 　　月　　6 　　日
                  刑事第十八庭  審判長法　官  吳炳桂
                                      法　官  黃紹紘
                                      法　官  何俏美
以上正本證明與原本無異。
如不服本裁定，應於收受送達後五日內向本院提出抗告狀。
                                      書記官  吳芝嘉
中　　華　　民　　國　　109 　年　　4 　　月　　6 　　日